【裁判字號】    91,苗簡,606
【裁判日期】    921021
【裁判案由】    拆屋還地
【裁判全文】
臺灣苗栗地方法院民事簡易判決                   九十一年度苗簡字第六０六號
    原      告  丙○○
    訴訟代理人  李樂濟律師
    複代理人    甲○○
    被      告  卯○○
                子○○○
                丑○○
                酉○○
                申○○
                寅○○
                戊○○○
                庚○○
                戌○○○
                丁○○○
                亥○○
                巳○○
                辰○○
                天○○
                劉黃瑞廷
                地○○
                午○○
                未○○
                己○○
                乙○○○
                壬○○
                癸○○
                辛○○
當事人間請求拆屋還地事件，本院判決如下：
    主    文
原告之訴駁回。
訴訟費用由原告負擔。
    事實及理由
一、原告起訴請求被告應連帶將所有苗栗縣南庄鄉○○段第三五○地號土地（下稱「
    系爭土地」）上如苗栗縣頭份地政事務所民國九十二年一月十日土地複丈成果圖
    所示Ａ部分面積四十三平方公尺之墓園遷移並將土地返還予被告，被告卯○○等
    四人應連帶將坐落上開地號土地上如上開土地複丈成果圖所示Ｂ部分直徑六十公
    分之骨灰罈遷移並將土地返還原告，無非係略以︰系爭墓園所葬者為被告之先祖
    黃朝仁、黃阿銀、鍾金妹、吳新妹、黃細昂及楊阿完妹六人，被告為其後裔及子
    孫，另黃陳阿秀之骨灰罈一座，係被告卯○○等四人為其繼承人，均無權占有被
    告所有之上開系爭土地，爰依所有權之法律關係提起本件訴訟。
二、按民法第一千一百五十一條規定︰「繼承人有數人時，在分割遺產前，各繼承人
    對於遺產全部為公同共有」，故上開墓園、骨灰罈內之遺骸，應屬被告等人所公
    同共有。又按︰「原審既認定上述二棟房屋為上訴人所公同共有，則第一審僅命
    其中一人即上訴人李○拆屋還地，即應將第一審判決廢棄改判，乃原審竟將上訴
    人李○智之上訴駁回，亦有未當」（最高法院八十六年度四九四號判決參照），
    是原告既主張上開骨骸係屬無權占有其系爭土地，即應以全體共有人即上開遺骸
    人之所有現存子孫為被告，始為被告當事人適格。
三、本件原告起訴後，在將近一年期間內，本院五次展延言詞辯論期日請其補正繼承
    系統表、被告及其
    一百六十九、二百五十二頁之言詞辯論筆錄）。依原告所提附於本院卷第一百七
    十六頁之繼承系統表，其中繼承人之一黃鍾阿妹於六十七年八月九日死亡（見本
    院卷第一百九十六頁背面
    二年七月二日言詞辯論期日，本院諭請原告於十日內補正黃鍾阿妹之繼承人，以
    便由該等繼承人承受訴訟（見本院卷第二百五十二頁），原告迄今尚未補正。按
    「原告起訴於當事人適格有欠缺者，係屬訴無理由，法院應以判決駁回之，不得
    認為不合法，以裁定形式予以裁判」，最高法院著有二十九年抗字第三四七號判
    例可資參照，是應認起訴為被告之當事人不適格，本件訴訟依原告所述之事實，
    在法律上顯無理由，爰不再另定言詞辯論期日，逕以判決駁回之。
四、結論：原告之訴為無理由，依民事訴訟法第二百四十九條第二項、第七十八條，
    判決如主文。
中      華      民      國    九十二    年      十      月    二十一    日
                                       臺灣苗栗地方法院苗栗簡易庭
                                                 法  官  伍偉華
右正本證明與原本無異。
如對本判決上訴，應於判決送達後二十日內向本院提出上訴狀。
                                             法院書記官  張茹茵
中      華      民      國    九十二    年      十      月    二十一    日


司法院資訊處製作；財團法人民間司法改革基金會備份。
